Inventaris van het archief van het klooster van Onze Lieve Vrouw in Nazareth te Rijswijk
Nationaal Archief, Den Haag
- Beheer der goederen., C.
  - Rentebrieven., III.
    - Schepenakte van Leiden betreffende een rente van acht pond per jaar rustende op zeker huis en erf in Wateringen, opgemaakt voor het convent van Rijswijk als deelgerechtigde in geneomede rente vanwege zuster Aechti Bertholmees Huych Janszoons dochter., 1524; 20C; 1 charter
      Claes Claesz. en Frans Geryt Doenz., schepenen in Leyden, oorkonden, dat juffr. Alijde Pieter de Grebbers weduwe bekende een rentebrief onder zich te hebben van acht pond per jaar, afkomstig van Huyge Jansz, die Verwer en rustende op Harman Aerentszoons woning in Londen in Wateringen (zie reg. no. 2A) en tevens verklaarde, dat daarvoor een jaarlijks bedrag van één pond, zes schellingen en acht penningen toekwam aan het convent te Rijswijk sinds Aelten Bertholmees Huych Janszoons dochter daar zuster was geworden.
      Upten drie ende twintichtse dach in Februario int jaer ons Heeren duysent vijfhondert vier ende twintich naer scrijven der kercke van Uuyrecht ende de voirs. steede.
      Oorspr. (Inv. no. 20C). Met het geschonden zegel van de eerste oorkonder in groene was; die van de tweede oorkonder nagenoeg verloren.
      In dorso: "Item van die lamp tot oly opstal"
    - Stukken betreffende een rente, groot 3 pond Vlaams 's-jaars, waarvan de ene helft erfelijk, de andere helft tijdelijk aan het klooster wordt toegewezen., 1526, 1532; 20D.1 - 20D.3; 3 charters (waarvan 2 getransfigeerd)
      reg. nos. Suppl. 28, 29 en 30
      - 1526, 20D.1
        Suppl. 29 1526 Februari 10.
        Broeder Frans, pater van het convent te Rijswijck, verklaart voldaan te zijn van al hetgeen het klooser toekwam uit de nalatenschap van Evertken Pouwels dochter, weduwe van meester Jan Stalpart, volgens de overeenkomst gesloten bij brief dd. 1526 februari 7, waardoor deze gestoken is.
        Upten thiensten dach van Februario anno XVc zes ende twintich na gemeen scryven.
        Oorspr. (Inv. no. 20D.1 ). Het conventszegel verloren. Met transfix dd. 1526 februari 7, waardoor deze zelf tevens is gestoken.
      - 1526, 20D.2
        Suppl. 28 1526 Februari 7.
        Broeder Frans, pater van het convent te Rijswijck, maakt met de erfgenamen van Adriaen Dierick Deymen dochter, een scheiding van het erfdeel, Heyltken Diericks dochter, non, aangekomen bij het overlijden van Evertken Pouwels dochter, weduwe van meester Jan Stalpart, zodat het klooster, zolang Heyltken in voornoemd convent zal s wezen, zal ontvangen 3 pond Vlaams, waarvan na haar dood de helft zal komen aan haar broeders en zusters en de andere helft als losrente ter penning 16 aan het klooster.
        Gedaen upten zevensten dach in Februario int jaer duysent vijffhondert zes ende twintich na gemeen scryven.
        Oorspr. (Inv. no. 20D.2 ). Met het zeer geschonden zegel van Jacob Stalpart van der Wijele in rode was; dat van Dierick Deym Jans zoon in groene was. Met transfix d.d. 1526 februari 10.
      - 1532, 20D.3
        Suppl. 30 1532 Juni 12.
        Jacop van der Wyele Adriaens zoon beslist als abiter in het geschil tussen Cornelys Jorys zoon, pater, en het convent te Rijswijck enerzijds, en van Jan Willem Jans zoon voor zich en andere erfgenamen van Evergen Stalpaerts anderszijds over een rente van 3 pond Vlaams jaarlijks, waarvan de ene helft erfelijk, de andere gedurende het leven van Heyltgen Dircxs dochter, conventuale, aan het klooster toebehoort, dat het klooster de gehele rente zal blijven ontvangen, todat gebleken zal zijn dat Heyltgen overleden is, waarna de helft op Jan Willem Jans zoon zal vererven en dat het klooster Heyltgen weer zal opnemen, wanneer zij zich daartoe ooit mocht komen aanmelden
        Gedaen den XIIen dach in Junio anno vijftienhondert twee ende dertich.
        Oorspr. (Inv. no. 20D.3 ). Met het conventszegel in groene was en de handtekening van de pater en Jan Willem Janszoon.
    - Rentebrief, groot 2 pond Hollandsch 's jaars, ten laste van Phijtgen Heynricxs dochter, weduwe van Aelbrecht Adriaens zoon te Delft., 1543; 21; 1 charter
      reg. no. 36.
      36 1543 Februari 26
      Kors Pieters zoon van der Beeck en Huych Adriaens zoon van der Velde, schepenen van den Hage, oorkonden, dat Phijtgen Heynricxs dochter, weduwe van Aelbrecht Adriaens zoon te Delft, verkoopt aan het convent tot Nazareth in het ambacht Rijswijck tot het houden van een jaarlijkschen maaltijd in genoemd convent op St. Nicolaas' dag en tot het houden van eene zielmis voor haar zelve eene jaarlijksche rente van 2 pond Hollandsch.
      ... opten XXVIen dach Februarii anno XVc drie ende veertich nae gemeen scriven.
      Oorspr. (Inv. no. 21). De beide schepenzegels verloren.
    - Akte van de kerkmeesters van Voorburg inzake de aflossing van een hen toekomende rente van twee pond Hollands per jaar uit zeker huis te Voorburg door het convent van Onze Lieve Vrouwe te Nazareth in Rijkswijk, 1542; 21A; 1 charter
      reg. no. Suppl. 31A
      Suppl. 31A 1542 Oktober 6.
      Jacob Barentz. en Aem Jacopz., kerkmeesters van Voorburg verklaren dat het toekomende rente op het huis van Govert Jansz. te Voorburg door het convent gelost is
      Actum den zesten dach in Octobri vijftienhondert twee ende veertich.
      Oorspr. (Inv. no. 21A ). Met de zwaar geschonden zegels van Symon Cornelisz. en Jan Willemz van Berghen in groene was.
    - Overeenkomst met Pieter Symons dochter, volgens welke zij een bedrag van 16 pond Vlaams zal betalen., 1523; 22A; 1 charter
      reg. no. Suppl. 27
      Suppl. 27 1523 augustus 6.
      Frans Pieter zoon, rector, en Jannegen Pieters dochter, priorin, en het convent van OLV in Nazareth te Rijswijc, belooft Pieter Symons dochter voor een som van 16 pond Vlaams een eeuwige Zondagse mis te doen voor haar ouders.
      Zoo is dit geschiet int jaer ons Heren XVc drie ende twintich upten sesten dach van Augusto.
      Oorspr. (Inv. no. 22A ). Met het geschonden conventszegel in groene was.
    - Schuldbekentenis van Gerit Bras Gerits zoon voor 22 pond Vlaams., 1566; 22B; 1 charter
      reg. no. Suppl. 36
      Suppl. 36 1566 Januari 26.
      Claes Willems zoon en Maerten de Joede Gerits zoon, schepenen van Rotterdamme, oorkonden, dat Gerit Bras Gerits zoon, metselaar, erkent schuldig te zijn aan pater, mater en conventualen van Nazareth te Rijswijck, 22 ponden vlaamsch voor alimentatie van zijn zuster Adriana, conventuale.
      Upten ses ende twintichsten dach in Januario XVc ses ende tsestich naer ghemeen schryven.
      Oorspr. (Inv. no. 22B ). De zegels van de oorkonders zijn verloren.
    - Akte van aflossing van eene rente, groot 18 pond 's jaars., 1472; ---; 1 charter
      reg. no. 23.
      Ontbreekt
      Voorheen bekend als inv.nr. 22*
      23 1472 Mei 9
      Burgemeesters en schepenen van de stad Delff oorkonden, dat de Heilige-Geestmeesters aldaar verkoopen aan het convent der Regularissen van Nazareth te Rijswijck eene jaarlijksche rente van 18 pond, die de Heilige Geest had uit het land, waarop genoemd convent staat.
      ... opten negensten dach van Meye int jaire ons Heren M CCCC twie ende tseventich.
      Oorspr. (Inv. no. 22*). Met het geschonden stadszegel in groene was.
      In dorso staat: Deze heeft gelost Jan Ruychroc ende wy moeten daervoer doen II missen per weeck ende alle maents vigilie met licht.
  - Proven., IV.
    - Akte, waarbij het klooster op zich neemt het onderhoud van Gheertruyt Pieters dochter van Stompwijk., 1530; 23; 1 charter
      reg. no. 35.
      Deze akte bevindt zich in het kaartboek van het klooster Bethanië (Inv. no. 7), waarin het zal geraakt zijn, doordat Dirk Tromper van beide kloosters rentmeester is geweest.
      35 1580 September 18
      Notaris Adam instrumenteert, dat heer Cornelis Jorys' zoon, pater, en Maria Wolferts dochter van Carrenbrock, priorin, en bet convent der Regularissen van Onser Liever Vrouwen tot Nazereth in het ambacht van Rijswijck bij tsGravenhagen belooven voortaan te zullen zorgen voor het levensonderhoud van Gheertruyt Pieters dochter van Stompijck.
      Dit ijs geschiet inden cloester ende convent van Nazareth tot Rijswijck ... in den jare indictie maent dach uuyere ende paeusdom ende des keyserlijcx majestaets als boven elck int syne verclaert ende gespecificeert (in den jaren der geboerten desselts ons Heeren duysent vijffhondert ende ter eeren Gods dertich den XVIIIden dach des maents van September ter IIIden indictie omtrent ten drien uuyren nae den noene des paeusdoms ons alre heylichste vader in Christo ons heeren heeren Clemens by der godlicker graciën die seevende van die naeme inne syner seevende jaere regneerende die alredoerluychstede zeer excellenste ende machtiste prince Karole bij der godlicker ghuedertyrenheyt ghecroent keyser van Roemen die vijfde van dyen name altyt vermeerers tsrijcx van Romen in sijn eersten jaere sijns coronatiën coninck catholiker van Spangen etc. onsen oversten ende geboren heere).
      Afschr. (Inv. no. 23). Gecollationneerd door heer Heynrick Jans zoon, priester te Wilsveen.
      Het oorspronkelijk was op 23 September gezegeld met het conventszegel.
  - Quitantiën., V.
    - Quitantie van 12 pond Hollands van Herper Claes zoon Utenbroeck., 1468; 24; 1 charter
      reg. no. Suppl. 7
      7 1468 juni 17
      Herper Claes zoon (Utenbroock) erkent ontvangen te hebben van het convent te Nazaret in Rijswijck de jaarlijkse rente van 12 pond Hollands..
      In jaer ons Heren MCCCC acht ende sestich opten zeventienden dach in Junio.
      Oorsrp. (Inv. no. 24). Met de zegels van de oorkonder en Symon Dammes zoon in groene was.
  - Afgeloste rentebrieven ten laste van het klooster., VI.
    - Rentebrief, groot 10 schelling Vlaams 's-jaars., 1536; 25; 1 charter
      reg. no. Suppl. 31
      31 1536 Februari 17
      Adriean Ghijsbrechs zoen, rector, Martgen Henrix dochter, priorin, Martgen Wolfarts dochter, suppriorin, Jannetken Pieters dochter, procuratrix en de capitularen van he tconvent der Regularissen van OLV klooster te Nazareth in Rijswijck, verkopen aan heer Jan Jacobs zoon, priester te Delft, een jaarlijkse losrente van 10 schellingen Vlaams, gaande uit 10 morgen land naast het klooster.
      Anno XVc vijf ende dartich den XVIIen dach Februarii na tscrivens tHoff van Hollant.
      Oorspr. (Inv. no. 25). Met het geschonden conventszegel in groene was.
      De akte is gecancelleerd. In dorso staat een verklaring van notaris Jo. Pott dd. 1538 februari 15, dat gen. heer Johannes Jacobs zoon dit half pond Vlaams vermaakt heeft aan zijn dienstmaagd Katharina Heynerus dochter en na haar dood aan het klooster.
    - Rentebrief, groot 3 Carolus guldens 's-jaars., 1550, 1551; 26.1 en 26.2; 2 charters (getransfigeerd)
      reg. no. Suppl. 32 en 33.
      - 1550, 26.2
        32 1550 Februari 18
        Pater en priorin met het convent der Regularissen van Nazareth in Rijswijck verkopen met toestemming van hun generaal-prior van Zyon buiten Delff tot reparatie van hun kerk aan Hubrecht Jans zoon Sijl, pastoor van den Hage, een rente van 3 Carolusguldens 's-jaars, gaande uit 8 hont land in voirburch tusschen de Haechse vaar en de Vliet
        Aldus geschiet anno vijfthienhondert ende vijftich den achtiensen dach Februarii nae gemeen scryvens des bisdoms van Utrecht.
        Oorspr. (Inv. no. 26.2). Met de geschonden zegels van het convent en de generaal-prior in groene was.
        Door deze is gestoken de brieff dd. 1551 januari 12.
      - 1551, 26.1
        33 1551 januari 12.
        Heer Hubrecht Jans zoon Bijl schenkt het convent van Nazareth binnen Rijswijck tot eeuwige memorie voor heer Jan Jacops zoon, elect prelaat van Middelburch en proost van Suetendael, de rente van 3 Carolusgulden 's-jaars, vermeld in de brief, waardoor deze gestoken is.
        Anno XVc ende een ende vijfftich den twaalfsten dach Januarii stilo communi
        Oorspr. (Inv. no. 26.1). Het zegel van de oorkonder is verloren.
    - Overeenkomst met Trijn Bartholmeeus dochter tot ontheffing vna de verplichting tot betaling van de rente, groot 32 schellingen 11 penningen Vlaams 's-jaars., 1554; 27; 1 charter
      reg. no. Suppl. 34
      34 1554 april 23
      Pater, Priorin, suppriorin, procuratrix en convent der Regularissen, genaamd Nazareth binnen Rijswijck, belove de door hen aan Trijn Bartholomeeus dochter verkochte losrente van 32 schellingen, 11 penningen Vlaams 's-jaars, gaande uit 2 morgen land bij het klooster, ingevolge de uiterste wil van Bartholemeeus van de My zullen besteden voor nader omschreven doeleinden..
      Geschiet den drie ende twintichste Aprill anno XVc ende vier ende vijftich
      Oorspr. (Inv. no. 27). Met de geschonden zegels van het convent en de generaal-prior, visitator, de prior van Syon in groene was.
    - Rentebrief, groot 1 pond Vlaams 's-jaars., 1556, 1561; 28.1, 28.2; 1 charter en 1 (aangehecht) stuk
      reg. no. Suppl. 35.
      - 1556, 28.1
        35 1556 Juni 28.
        Pater, priorin, suppriorin, procuratrix en convent der Regularissen, genaamd Nazareth binnen Rijswijck, verkopen aan Hester Martijns dochter een rente van 1 pond Vlaams 's-jaars, gaande uit 3 morgen land bij de putten aldaar.
        Aldus geschiet anno vijfthienhondert ende ses ende vijftich den achtentwintichsten Junii
        Oorspr. (Inv. no. 28.1). Met de geschonden zegels van het convent en de prior-generaal van Syon in groene was.
        Aangehecht een aantekening van aflossing van de rente dd. 1561 oktober 11
      - Verklaring van Floris van Oy en Claes Mast Adriaens zoon dat het klooster 16 pond Vlaams heeft afgelost, 1561 oktober 11, 28.2
- Aanvulling uit Verspreide Charters., D.
  - Transport Voorburg, VC 423, 1504 oktober 14; 29; 1 charter
  - Transport Voorburg, VC 424, 1504 juni 12; 30; 1 charter
  - Belening Voorburg, VC 738, 1446 september 4; 31; 1 charter
  - Belening Voorburg, VC 739, 1463 juni 16; 32; 1 charter